【裁判字號】    97,訴,1061
【裁判日期】    970808
【裁判案由】    毒品危害防制條例
【裁判全文】
臺灣基隆地方法院刑事判決              97年度訴字第1061號
公  訴  人  臺灣基隆地方法院檢察署檢察官
被      告  甲○○
上列被告因違反毒品危害防制條例案件，經檢察官提起公訴（97
年度毒偵字第1414、1506號），被告並為有罪陳述，本院合議庭
乃裁定由受命法官獨任以簡式審判程序進行審理，並判決如下：
    主  文
甲○○施用第一級毒品，累犯，處有期徒刑柒月；又施用第一級
毒品，累犯，處有期徒刑柒月，扣案之注射針筒壹支，沒收。應
執行有期徒刑拾月，扣案之注射針筒壹支，沒收。
    事  實
一、前案紀錄：
  (一)甲○○前因初犯施用毒品案件，經觀察、勒戒後，認有繼續
    施用毒品之傾向，經法院裁定強制戒治，俟民國89年2 月1
    日始因完成毒癮戒斷療程而經釋放出所，並由臺灣基隆地方
    法院檢察署檢察官於90年9 月7 日，以90年度戒毒偵字第76
    號為不起訴處分確定。
  (二)其後，又於前揭(一)所述之強制戒治執行完畢經釋放出所以後
    之五年以內，再犯施用毒品案件（二犯施用毒品案件；施用
    毒品時間：自92年8 月1 日起，至93年1 月6 日止），由臺
    灣基隆地方法院檢察署檢察官提起公訴，經本院於93年6 月
    7 日，以93年度訴字第192 號判決有期徒刑六月，93年8 月
    10日易科罰金執行完畢（構成累犯）。
  (三)繼而再分別因(甲)犯詐欺案件，經本院於96年7 月11日，以96
    年度基簡字第782 號判決有期徒刑四月確定（嗣則由本院另
    以96年度聲減字第1511號裁定減為有期徒刑二月確定）；(乙)
    三犯施用毒品案件，由臺灣基隆地方法院檢察署檢察官提起
    公訴，經本院於96年8 月15日，以96年度訴字第528 號判決
    有期徒刑八月、減為有期徒刑四月確定。所犯(甲)(乙)二案，則
    經合併定刑為有期徒刑五月（本96年度聲字第611 號裁定）
    ，96年10月31日發監執行、97年1 月6 日赦免餘刑而經釋放
    出監（構成累犯）。
  (四)復四犯施用毒品案件（施用毒品時間：96年10月30日、97年
    1 月14日、97年2 月5 日、97年2 月19日），由臺灣基隆地
    方法院檢察署檢察官提起公訴，經本院於97年5 月30日，以
    97年度訴字第714 號判決有期徒刑七月、七月、七月、七月
    ，應執行有期徒刑一年六月確定而未發監（此部分尚不構成
    累犯）。
二、本案事實：
    甲○○猶不思戒除毒癮，復基於同時施用第一級毒品海洛因
    及第二級毒品甲基安非他命之犯意，分別於下列時、地，藉
    由下述方式，先、後2 次同時施用第一級毒品海洛因暨第二
    級毒品甲基安非他命，乃為警依法查獲各如下述：
  (一)於97年4 月17日上午8 時，在基隆市○○區○○路134 號住
    處，將海洛因及甲基安非他命混合後置入注射針筒再持以施
    打血管，藉以同時施用第一級毒品海洛因暨第二級毒品甲基
    安非他命1 次。乃為警於97年4 月17日下午6 時45分通知到
    場採尿送驗，結果呈嗎啡（海洛因代謝後尿液檢出成份）、
    甲基安非他命陽性反應。
  (二)於97年5 月29日上午8 時，在上址住處，將海洛因及甲基安
    非他命混合後置入注射針筒再持以施打血管，藉以同時施用
    第一級毒品海洛因暨第二級毒品甲基安非他命1 次。乃為警
    於97年5 月29日下午3 時30分，在基隆市○○路21號附近盤
    檢查獲，並扣得甲○○所有之注射針筒1 支，經採其尿液送
    驗，結果呈嗎啡（海洛因代謝後尿液檢出成份）、甲基安非
    他命陽性反應。
三、案經基隆市警察局第二分局、第三分局移送臺灣基隆地方法
    院檢察署檢察官偵查起訴。
    理  由
壹、程序事項
    本案被告甲○○所犯者非為死刑、無期徒刑、最輕本刑為三
    年以上有期徒刑之罪或高等法院管轄之第一審案件，其於準
    備程序進行中，先就被訴事實為有罪之陳述，經告知其簡式
    審判程序之旨，並聽取公訴人、被告之意見後，本院業已依
    刑事訴訟法第二百七十三條之一第一項規定，裁定由受命法
    官獨任以簡式審判程序進行本案之審理。
貳、實體事項
一、前揭事實業據被告甲○○於本院審理時坦承在卷，且有被告
    所有之注射針筒1 支扣案可佐。又被告為警查獲而採集之尿
    液檢體，經分別送請臺灣檢驗科技股份有限公司、臺灣尖端
    先進生技醫藥股份有限公司以氣相層析質譜儀法為確認檢驗
    之結果，均呈嗎啡（海洛因代謝後尿液檢出成份）、甲基安
    非他命陽性反應。此亦分別有臺灣檢驗科技股份有限公司97
    年5 月5 日CH/2008/40574 號濫用藥物檢驗報告、臺灣尖端
    先進生技醫藥股份有限公司97年6 月6 日濫用藥物檢驗報告
    各1 份，暨足與上開檢驗報告相對應之尿液檢體對照表各1
    件在卷可憑；參之以酵素免疫分析或薄層定性分析等方式為
    初步篩檢者，檢驗結果雖有相當程度偽陽性之可能，然以氣
    （液）相層析、質譜分析之儀器為交叉確認者，檢驗結果出
    現偽陽性之機率則極低，因而具有公信力，核足為對涉嫌人
    不利之認定；尤以「毒品施用後於尿液、血液中可檢出之最
    大時限，與施用劑量、施用頻率、施用方式、施用者飲水量
    之多寡、個人體質、代謝情況、檢體收集時間點及所用檢測
    方法之靈敏度等因素有關，因個案而異。依據Clarke's Iso
    lation Identification of Drugs第二版記載，血液中藥物
    之半衰期（濃度減半所需時間）分別為古柯鹼0.7-1.5 小時
    、海洛因3 分鐘（其代謝物為嗎啡2-3 小時）、嗎啡2-3 小
    時、大麻20-36 小時、安非他命12小時（當尿液偏酸性時，
    為4-8 小時）、甲基安非他命9 小時、Ketamine 2-4小時，
    而MDMA約8.49小時。一般於尿液中可檢出之最大時限，古柯
    鹼為施用後1-4 天、海洛因2-4 天、嗎啡2-4 天、大麻1-10
    天、安非他命1-4 天、甲基安非他命1-5 天、MDMA1-4 天、
    MDA 1-4 天、Ketamine2-4 天。」此復曾經行政院衛生署藥
    物食品檢驗局以92年7 月23日管檢字第0920005609號函釋在
    案。勾稽以觀，足見被告於本院審理時之任意性自白，與事
    實相符，堪可採信。再者，被告查有如本判決事實欄一所載
    施用毒品之前案紀錄。觀諸卷附臺灣高等法院被告前案紀錄
    表、不起訴處分書、刑事判決內容即明。從而，本案事證明
    確，被告於初犯施用毒品案件之五年以內，再犯施用毒品之
    犯行，堪可認定，應依法論科。
二、論罪科刑：
  (一)查海洛因、安非他命類分別係毒品危害防制條例所列管之第
    一級、第二級毒品，此為該條例第二條第二項第一款、第二
    款所明定。按犯毒品危害防制條例第十條之罪（施用毒品罪
    ）者，檢察官應聲請法院裁定，令被告入勒戒處所觀察、勒
    戒，經勒戒處所陳報，認受觀察、勒戒人無繼續施用毒品傾
    向者，應即釋放，並為不起訴之處分；認有繼續施用毒品傾
    向者，即應聲請法院裁定令入戒治處所強制戒治，俟強制戒
    治期滿釋放，再為不起訴之處分。惟依上揭規定觀察勒戒或
    強制戒治執行完畢釋放後，五年內再犯毒品危害防制條例第
    十條之罪（施用毒品罪）者，檢察官即應依法追訴，毒品危
    害防制條例第二十條第一項、第二項、第二十三條第二項分
    別定有明文。
  (二)核被告於初犯施用毒品案件以後之五年以內，再犯施用第一
    級毒品海洛因暨第二級毒品甲基安非他命之行為，係犯毒品
    危害防制條例第十條第一項之施用第一級毒品罪及同條第二
    項之施用第二級毒品罪。被告施用毒品前、後持有第一級毒
    品海洛因、第二級毒品甲基安非他命之低度行為，各應為其
    施用第一級、第二級毒品之高度行為所吸收，均不另論罪。
  (三)查起訴書雖誤繕被告施用毒品之時間、地點，然此業據蒞庭
    檢察官於未變動其社會基本事實同一性之前提下，當庭更正
    如本判決事實欄之所載，此有本院審判筆錄在卷可稽；核此
    更正範圍，亦無礙於原起訴所特定之事實。本於檢察一體之
    原則，本院當以蒞庭檢察官所到庭更正者，為起訴所指之犯
    罪時、地。
  (四)被告分別於97年4 月17日上午8 時、97年5 月29日上午8 時
    ，將海洛因及甲基安非他命混合後置入注射針筒再持以施打
    血管，先、後2 次同時施用第一級毒品海洛因暨第二級毒品
    甲基安非他命，觸犯構成要件不相同之法條罪名，為異種想
    像競合犯，應依刑法第五十五條規定，從一較重之毒品危害
    防制條例第十條第一項之施用第一級毒品罪名處斷。
  (五)被告所犯上開二罪，犯意各別，行為互殊，應予分論併罰。
  (六)被告查有如本判決事實欄一(二)(三)所載之犯罪科刑及刑之執行
    情形，此有臺灣高等法院被告前案紀錄表在卷可考。乃於前
    案有期徒刑執行完畢或受一部之執行而赦免後，五年以內，
    故意再犯本起最重本刑有期徒刑以上之罪，為累犯，應依刑
    法第四十七條第一項規定，就其所犯各罪分別加重其刑。
  (七)本院審酌被告犯罪之動機、吸食頻率、曾有施用毒品之前科
    仍不知戒除，惟慮及其犯後坦承犯行、所犯乃戕害自己身心
    健康，尚未危及他人等一切情狀，分別量處如主文所示之刑
    ，併定其應執行之刑。末以，犯罪在96年4 月24日以前，且
    所犯復非「中華民國九十六年罪犯減刑條例第三條第一項所
    列各罪且經宣告死刑、無期徒刑或逾有期徒刑一年六月之刑
    」者，方得適用中華民國九十六年罪犯減刑條例第二條第一
    項第三款減其刑期或金額二分之一。茲就本案而論，被告實
    行犯罪之時間，既係97年4 月17日、97年5 月29日（詳如前
    述），則其當與旨揭減刑要件不符，而無從邀此減刑之寬典
    。從而，本案尚不在應適用中華民國九十六年罪犯減刑條例
    第二條第一項第三款規定予以減刑之列，併此指明。
  (八)扣案之注射針筒1 支，僅係一般市售之藥用注射針筒，核非
    專供施用毒品之器具，此業經本院當庭勘驗無誤（參見本院
    審判筆錄）；兼以併係被告所有，供如本判決事實欄二(二)所
    載之犯罪所用，此亦據被告敘述明確（參見本院審判筆錄）
    ，爰依刑法第三十八條第一項第二款規定，於所犯該罪之主
    文項下宣告沒收。
據上論斷，應依刑事訴訟法第二百七十三條之一第一項、第二百
九十九條第一項前段，毒品危害防制條例第二十三條第二項、第
十條第一項、第二項，刑法第十一條前段、第五十五條、第四十
七條第一項、第五十一條第五款、第三十八條第一項第二款，判
決如主文。
本案經檢察官乙○○到庭執行職務。
中    華    民    國    97    年    8     月    8     日
                  刑事第四庭法  官        王慧惠
以上正本證明與原本無異。
如不服本判決應於收受本判決後10日內向本院提出上訴書狀，其
未敘述上訴理由者，並得於提起上訴後10日內向本院補提理由書
狀（均須按他造當事人之人數附繕本）「切勿逕送上級法院」。
中    華    民    國    97    年    8     月    8     日
                             書記官       王一芳
附錄論罪法條：
毒品危害防制條例第10條第1 項、第2 項
施用第一級毒品者，處6 月以上5 年以下有期徒刑。
施用第二級毒品者，處3 年以下有期徒刑。


司法院資訊處製作；財團法人民間司法改革基金會備份。
